臺灣桃園地方法院刑事判決　　　　　　　100年度訴字第619號
公　訴　人　臺灣桃園地方法院檢察署檢察官
被　　　告　陳韋壯
指定辯護人　本院公設辯護人林銘宏
上列被告因違反槍砲彈藥刀械管制條例案件，經檢察官提起公訴
（100年度偵字第15771號），本院判決如下︰
    主  文
陳韋壯未經許可，持有可發射子彈具有殺傷力之改造手槍，處有
期徒刑年貳月，併科罰金新臺幣萬元，罰金如易服勞役，以
新臺幣壹仟元折算壹日。扣案之改造手槍壹支（含彈匣壹個，槍
枝管制編號：0000000000號）、制式子彈貳顆均沒收
。
    事  實
一、陳韋壯明知具殺傷力之改造槍枝、子彈，為槍砲彈藥刀械管
    制條例所明定列管之違禁物，不得無故持有，竟於民國100
    年2 月間某日某時許，在桃園縣龍潭交流道下方夜市，以新
    臺幣4 萬元之代價，向某真實姓名年籍不詳之成年男子購得
    仿SIG SAUER 廠P220型之可發射子彈具殺傷力之半自動改造
    手槍1 支（槍枝管制編號：0000000000號）、具殺傷力之制
    式子彈3 顆，並自斯時起至同年6 月3 日晚間9 時許止，未
    經許可而持有上開槍彈。嗣於100 年6 月3 日晚間9 時許，
    因攜帶上開手槍及子彈外出，在桃園縣蘆竹鄉○○街55號前
    為警盤查時當場查獲，並扣得上開槍彈，始悉上情。
二、案經桃園縣政府警察局蘆竹分局移送臺灣桃園地方法院檢察
    署檢察官偵查起訴。
    理  由
壹、程序事項：
一、按現行刑事訴訟法有關「鑑定」之規定，除選任自然人充當
    鑑定人外，另設有囑託機關鑑定制度。而依同法第198 條、
    第208 條規定，不論鑑定人、鑑定機關或團體，均應由法院
    、審判長、受命法官或檢察官視具體個案之需要而為選任、
    囑託，並依同法第206 條規定，提出言詞或書面報告，始符
    合同法第159 條第1 項所定法律規定得作為證據之情形。否
    則該等鑑定，仍屬傳聞證據。惟為因應司法警察機關調查中
    之案件量大、急迫等現實需求，對於例行性當然有鑑定之必
    要者，例如毒品之種類與成分、尿液之毒品反應，或槍彈有
    無殺傷力等鑑定，基於檢察一體原則，應得由該管檢察長對
    於轄區內之案件，以事前概括選任鑑定人或囑託鑑定機關、
    團體之方式，俾便轄區內之司法警察官、司法警察對於調查
    中之此類案件，得即時送請先前已選任之鑑定人、鑑定機關
    或團體實施鑑定等語（法務部92年9 月1 日法檢字第092003
    5083號函參照）。此種由檢察機關概括選任鑑定人或概括囑
    託鑑定機關、團體，再轉知司法警察官、司法警察於調查犯
    罪時參考辦理之作為，法無明文禁止，且係因應現行刑事訴
    訟法增訂傳聞法則之實務運作而為，從而以上開方式所為之
    鑑定結果，應與檢察官選任或囑託為鑑定者，性質上並無差
    異，同具證據能力（最高法院96年度臺上字第2860號判決參
    照）。經核本案扣案之改造手槍1 支（槍枝管制編號000000
    0000號）及制式子彈3 顆，業由桃園縣政府警察局蘆竹分局
    依前開作業流程，送請內政部警政署刑事警察局（下稱刑事
    局）鑑定，故該局所出具之槍彈鑑定書，揆諸前揭說明，應
    有證據能力，合先敘明。
二、本案認定犯罪事實所引用之本案卷內所有卷證資料（包含文
    書證據、物證等證據），並無證據證明係公務員違背法定程
    序所取得，且被告陳韋壯及其指定辯護人，於本院審理終結
    前就卷內所有之卷證資料之證據能力均表示無意見，又卷內
    之文書證據，亦無刑事訴訟法第159 條之4 之顯有不可信之
    情況與不得作為證據之情形，則依刑事訴訟法第159 條之5
    之規定，本案認定犯罪事實所引用之本案卷證所有文書證據
    、物證等證據，均有證據能力。
貳、實體事項：
一、被告對上揭持有槍彈及經警查獲之事實，業於本院審理時坦
    認不諱，並有前開扣案改造槍、彈及刑案現場照片附卷可稽
    ，而前開改造槍、彈經送刑事局就槍枝部分鑑定結果，認送
    鑑手槍1 枝（槍枝管制編號：0000000000號），係改造手槍
    ，由仿SIG SAUER 廠P220型半自動手槍製造之槍枝，換裝土
    造金屬槍管而成，擊發功能正常，可供擊發適用子彈使用，
    認具殺傷力；就送鑑子彈3 顆部分，認均係口徑9mm 制式子
    彈，彈底均具撞擊痕跡，採樣1 顆試射，可擊發，認具殺傷
    力等情，有該局100 年6 月29日刑鑑字第1000078419號鑑定
    書及照片8 張在卷可按（見偵卷第45至46頁）。是上開槍、
    彈具有殺傷力，足堪認定。
二、關於扣案槍枝之來源，被告於警詢時先供稱：扣案槍彈是一
    位友人綽號「阿木」的男子，在100 年2 月間寄放在我這邊
    代為保管云云（見偵字卷第11頁）；其於檢察官訊問時亦為
    相同陳述（見偵字卷第39頁）；然於本院準備程序時則改稱
    ：扣案槍彈並不是他人寄放的，而是我去購買的，之前說是
    「阿木」給我的，是我為了要逃避刑責等語（見本院卷第9
    頁反面），是被告固坦承持有扣案槍、彈，惟在本案警詢、
    偵訊及審理程序中就扣案槍、彈來源之供述不一，何者為真
    ，自應加以審認。查本案被告在警詢及偵訊時雖供述扣案槍
    、彈係綽號「阿木」之男子所寄放，其陳述固係出於其自由
    意思，惟嗣於本院準備程序及審理中表明其前於警詢與偵訊
    中所為之陳述乃源於為逃避刑責之意念，所述並非事實等語
    ，本院審酌槍砲彈藥刀械管制條例就未經許可，「寄藏」槍
    、彈與「持有」槍、彈其規定之法定刑度相當，被告上開所
    辯如非實情，應無改稱扣案槍、彈為其自己購買之實益及必
    要，且被告供稱係因一時緊張，意圖逃避刑責乃謊稱係他人
    寄藏，衡之常情亦非不無可能；再者，被告就所供述綽號「
    阿木」之男子無法陳明其真實姓名、年籍資料，以供本院傳
    喚到庭、查稽事實，致其於警詢、偵訊中所述扣案槍、彈為
    他人所寄藏等語，尚非無疑，而被告在本院準備程序及審理
    中關於扣案槍、彈來源俱稱係伊於100 年2 月間所購買，以
    防身之用之供述，亦無悖於常理。故本院認被告於本院準備
    程序及審理中關於槍、彈來源之供述，應與事實相符，可以
    採信，其於警詢、偵訊中所述為他人「寄藏」等語，則難信
    為真實，自不為本院所採，公訴意旨此部分起訴犯罪事實之
    記載，容有誤認，自應更正如犯罪事實欄所示。
三、綜上所述，本件事證明確，被告前揭犯行洵堪認定，應依法
    論科。
參、論罪科刑：
一、核被告陳韋壯所為，係犯槍砲彈藥刀械管制條例第8 條第4
    項未經許可持有改造手槍罪、第12條第4 項未經許可持有子
    彈罪。起訴書認被告陳韋壯係犯槍砲彈藥刀械管制條例第8
    條第4 項未經許可寄藏改造手槍罪及第12條第4 項未經許可
    持有子彈罪，依前說明，尚有未洽，惟因適用之條項相同，
    無庸依刑事訴訟法第300 條諭知變更起訴法條，特予說明。
    被告陳韋壯係以一持有行為同時觸犯上開2 罪，為想像競合
    犯，應依刑法第55條之規定，從一重論以槍砲彈藥刀械管制
    條例第8 條第4 項之未經許可持有其他可發射子彈具有殺傷
    力之改造手槍罪。
二、爰審酌被告無視法律之禁令，擅自購買持有具殺傷力之改造
    手槍，對社會秩序及人民生命財產安全構成嚴重潛在威脅，
    惟尚未持以犯案，所生實害尚輕，並考量被告持有槍彈之數
    量非鉅、時間長短，犯後坦承犯行，尚有悛悔之意，及生活
    狀況、品行、智識程度、犯後態度等一切情狀，量處如主文
    所示之刑，另罰金部分，依刑法第42條第3 項規定，併諭知
    易服勞役之折算標準。扣案具殺傷力改造槍枝1 支（含彈匣
    1 個，槍枝管制編號：0000000000號）、制式子彈2 顆，均
    係違禁物，應依刑法第38條第1 項第1 款規定宣告沒收。經
    試射之制式子彈1 顆，其彈藥部分因擊發而燃燒殆盡，其餘
    部分亦裂解為彈頭及彈殼，已不具子彈之外型及功能，不具
    殺傷力，非屬違禁物，爰不併予宣告沒收。
據上論斷，應依刑事訴訟法第299 條第1 項前段，槍砲彈藥刀械
管制條例第8 條第4 項、第12條第4 項，刑法第11條前段、第55
條、第42條第3 項前段、第38條第1 項第1 款，判決如主文。
本案經檢察官陳詩詩到庭執行職務。
中    華    民    國   100    年    11    月    29    日
                  刑事第十庭  審判長法  官  江德民
                                    法  官  李麗珍
                                    法  官  林文慧
以上正本證明與原本無異。
如不服本判決應於收受判決後10日內向本院提出上訴書狀，並應
敘述具體理由。其未敘述上訴理由者，應於上訴期間屆滿後20日
內向本院補提理由書(均須按他造當事人之人數附繕本)「切勿逕
送上級法院」。
                                    書記官  陳郁惠
中    華    民    國   100    年    11    月    30    日
附錄論罪科刑依據之法條：
槍砲彈藥刀械管制條例第8條
未經許可，製造、販賣或運輸鋼筆槍、瓦斯槍、麻醉槍、獵槍、
空氣槍或第4 條第1 項第1 款所定其他可發射金屬或子彈具有殺
傷力之各式槍砲者，處無期徒刑或5 年以上有期徒刑，併科新臺
幣1 千萬元以下罰金。
未經許可，轉讓、出租或出借前項所列槍枝者，處5 年以上有期
徒刑，併科新臺幣1 千萬元以下罰金。
意圖供自己或他人犯罪之用，而犯前二項之罪者，處無期徒刑或
7 年以上有期徒刑，併科新臺幣 1 千萬元以下罰金。
未經許可，持有、寄藏或意圖販賣而陳列第1 項所列槍枝者，處
3 年以上10年以下有期徒刑，併科新臺幣700 萬元以下罰金。
第 1 項至第 3 項之未遂犯罰之。
槍砲彈藥刀械管制條例第12條
未經許可，製造、販賣或運輸子彈者，處1年以上7年以下有期徒
刑，併科新台幣500萬元以下罰金。
未經許可，轉讓、出租或出借子彈者，處6月以上5年以下有期徒
刑，併科新台幣300萬元以下罰金。
意圖供自己或他人犯罪之用，而犯前二項之罪者，處3 年以上10
年以下有期徒刑，併科新台幣700 萬元以下罰金。
未經許可，持有、寄藏或意圖販賣而陳列子彈者，處5 年以下有
期徒刑，併科新台幣300 萬元以下罰金。
第 1 項至第 3 項之未遂犯罰之。